【裁判字號】    97,交抗,2518
【裁判日期】    971231
【裁判案由】    違反道路交通管理處罰條例
【裁判全文】
臺灣高等法院交通事件裁定            97年度交抗字第2518號
抗  告  人
即受處分人  甲○○
                    國民
上列抗告人因違反道路交通管理處罰條例案件，不服臺灣士林地
方法院，中華民國97年8月22日所為裁定（97年度交聲字第733號
），提起抗告，本院裁定如下：
    主  文
抗告駁回。
    理  由
一、原裁定意旨略以：異議人即受處分人甲○○於民國97年 3月
    23日下午3時10分許，駕駛車牌5336-QB號自小客車，在國道
    一號高速公路南向23.4公里處違規行駛路肩，經內政部警政
    署國道公路警察局第一警察隊汐止分隊員警當場攔停舉發。
    嗣經原處分機關臺北市交通事件裁決所於97年 5月26日以北
    市裁三字第裁22-Z1A002172號違反道路交通管理事件裁決書
    ，以異議人違反道路交通管理處罰條例第33條第1項第9款之
    規定，裁處異議人罰鍰 4,000元，並依同條例第63第1項第1
    款（原處分漏載第1項第1款）記違規點數 1點。異議人雖以
    ：伊於3月23日下午3時10分，由濱江街匝道併建國北匝道，
    準備接國道 1號高速公路向南行駛，當時由於濱江街接建國
    北路匝道車道縮減且車輛擁塞，車輛無法適時變換至建國北
    車道，致部分車身佔用路肩。且伊車輛行駛之地點並非高速
    公路上之路肩，警員開單舉發伊行駛高速公路違規使用路肩
    ，實令人無法接受云云。惟查：(一)異議人於97年 3月23日下
    午3時10分許，駕駛車牌5336-QB號自小客車，行經國道一號
    高速公路南下23.4公里處，行駛路肩之事實，業據證人龍雲
    飛、汪忠誠到庭證述屬實，並有內政部警政署國道公路警察
    局公警局交字第 Z1A002172號舉發違反道路交通管理事件通
    知單1紙、現場圖 1份及現場道路狀況照片2張附卷可稽，此
    部分違規事實洵堪認定。(二)詰之證人即舉發本件違規事實之
    之內政部警政署國道公路警察局第一警察隊汐止分隊員警龍
    雲飛到庭結證稱：本件是伊攔停，伊有目擊違規經過（庭呈
    現場圖1紙、現場照片2張），當時伊與汪忠誠站在現場圖上
    所繪製之 2個人形地點，伊站在前面，汪警員站在後面靠警
    車的位置。取締違規地點是屬於建國北路匝道上，是匝道要
    匯入主線的地方，本次違規地點是在匝道上，匝道是屬於高
    速公路的一部分。異議人是否從濱江街上來依我們所站位置
    看不到，我們在取締違規行駛路肩一定是該車的行駛速度明
    顯快於車道上車輛速度，利用路肩作超車行為我們才會攔停
    舉發，如果是要切入車道的話，異議人之車速應該不能快於
    車道內車速，應該是會先停在路邊等待車道空檔切入。車速
    如果沒有快於車道內車速伊不會攔停舉發，一定是快於車道
    內車速，利用路肩超車伊才舉發。認定異議人違規使用路肩
    時，異議人的車不可能還在縮減車道上行駛，我們站的角度
    看不到縮減車道，一定是超過縮減車道至少 2、30公尺我們
    才看得到，照片編號1即是縮減車道位置，編號2就是伊所站
    位置即移控號誌旁邊所照的。我們是在移控號誌後方，旁邊
    有一個橋墩彎道的地方，我們是站在彎道後面，異議人是在
    過了彎道之後才被伊跟汪警員攔停，依伊站立位置，異議人
    在之前行駛何車道伊是看不到，是要過了彎道仍然行駛路肩
    的時候，伊才看得到等語明確。證人龍雲飛與異議人素昧平
    生，並無嫌隙，係依法執行勤務之公務員，當無設詞誣陷致
    己身負偽證重罪之必要，且經隔離訊問後，證人龍雲飛所證
    本件舉發當時所在之位置核與證人汪忠誠證述之情節相符，
    其證詞應可採信。本件既查無證據足資證明員警有捏造事實
    違法取締之情事，則執勤警員本其維護交通秩序、安全職責
    所為之舉發，自應受到合法、正確之推定，其證言並無瑕疵
    而堪採信。再依證人龍雲飛向本院所呈之現場圖、現場照片
    編號 2觀之，異議人違規行駛路肩之地點與縮減車道之地點
    已有相當之距離，顯非異議人所述因車道縮減車輛壅塞，車
    輛無法變換至建國北路車道所致，且證人龍雲飛所站位置位
    於橋墩彎道後方，確實無法看見縮減車道上之車輛，故推定
    異議人有過了彎道仍然行駛路肩之行為無誤。(三)高速公路及
    快速公路交通管制規則第4條、第2條第1項第1款分別規定，
    高速公路之轄區○○路權範圍及與其他道路交接點為分界點
    ；高速公路指其出入口完全控制，中央分隔雙向行駛，除起
    訖點外，並與其他道路立體相交，專供汽車行駛之公路。觀
    之本件 2張附卷舉發照片可知，異議人違規之地點在高速公
    路交流道之匝道上，已屬交流道之匝道與其他道路交接點之
    分界點內，故本件違規地點係於高速公路轄區範圍之內，殆
    無疑義。復按對於高速公路「路肩」之定義，高速公路及快
    速公路交通管制規則第 2條第16款規定為︰路肩指設於車道
    之外側，路面邊線與護欄或邊溝間之部分。依本件 2張卷附
    舉發照片顯示，異議人所駕車輛，係行駛於車道之外側，路
    面邊線與護欄間之部分，是異議人駕車行駛於高速公路路肩
    之事實亦堪認定。異議人所辯，均不足採。臺北市交通事件
    裁決所以本案違規事實明確，援引首揭規定，裁處受處分人
    罰鍰4,000元，並記違規點數1點，認事用法均無違誤，受處
    分人聲明異議為無理由，應予駁回等語。
二、抗告意旨略以：(一)原裁定完全採信員警之經驗判斷，以他人
    違規照片，認定抗告人行駛路肩，令人難以接受。(二)高速公
    路及快速道路管制規則主要是約束駕駛人行該路段應遵守交
    通規則，避免車輛高速行駛肇生危險，匝道就算屬高速公路
    或快速道路一部分，就速度限制而言，是否可比照相同標準
    令人質疑。且法律亦無規定匝道必為高速公路及快速公路之
    一部分。(三)員警應考量當時道路狀況及受處分人是否故意或
    惡意，接受受處分人之陳述，再決定是否處罰，而非置之不
    理，執意開單。且依警察職權行使法，警察行使職權，不得
    以引誘、教唆人民犯罪或其他違法之手段為之。當時車輛壅
    塞且匝道管制，員警卻位於高架橋墩後方管制燈號前執勤，
    其係協助疏導交通亦或以取締為目的。(四)抗告人所駕駛之車
    輛係休旅車，視野較一般轎車高，在未切入建國北匝道前，
    即已目睹匝道管制燈前有警車停放，抗告人豈有故意違規之
    理。當時係因車道縮減、車輛壅塞，車輛接踵而至均不禮讓
    ，抗告人無法等待空檔切入主線車道，為禮讓主線車道車輛
    ，乃部份車身佔用路肩，延長切入時間云云。
三、經查：
  (一)按交通警察掣單舉發違反道路交通管理處罰條例所列之違規
    事實，本質上為行政處分，係公務員基於職務上權力，依法
    就特定具體事件所為具公法上效果之單方面行政行為，基於
    公務員為公法上行為具有公信力之原則，該行政行為當可被
    推定為真正，其據以依法處分之事實認定亦為正確無誤，法
    院若查無證據足資證明員警捏造事實違法取締之情事，則執
    勤警員本其維護交通秩序、安全職責所為之舉發事實，自應
    受到合法、正確之推定。證人即警政署國道公路警察局第一
    警察隊汐止分隊員警龍雲飛於原審到庭結證稱：伊有目擊違
    規經過，取締違規地點屬於建國北路匝道上，是匝道要匯入
    主線的地方，匝道是屬於高速公路的一部分。異議人是否從
    濱江街上來依我們所站位置看不到，認定異議人違規使用路
    肩時，異議人的車不可能還在縮減車道上行駛，我們站的角
    度看不到縮減車道，一定是超過縮減車道至少 2、30公尺我
    們才看得到，我們是站在彎道後面，異議人是在過了彎道之
    後才被伊跟汪警員攔停，依伊站立位置，異議人在之前行駛
    何車道伊是看不到，是要過了彎道仍然行駛路肩的時候，伊
    才看得到等語明確。本件舉發員警龍雲飛與抗告人並無嫌隙
    ，應無甘冒觸犯偽證之罪責，故意構詞誣陷抗告人之必要，
    其證言復無顯著瑕疵或與事實不符之處，自值採信。次按「
    高速公路及快速公路之轄區○○路權範圍及與其他道路交接
    點為分界點。」、「高速公路︰指其出入口完全控制，中央
    分隔雙向行駛，除起迄點外，並與其他道路立體相交，專供
    汽車行駛之公路。」、「路肩︰指設於車道之外側，路面邊
    線與護欄或邊溝間之部分。」高速公路及快速公路交通管制
    規則第4條、第2條第1項第1款、第16款分別規定甚明。觀之
    卷附證人龍雲飛庭呈之 2張舉發地點照片，抗告人違規地點
    係在高速公路交流道之匝道與其他道路交接點之分界點內，
    且其係行駛在車道之外側，路面邊線與護欄間。抗告人確有
    在高速公路之路肩上行駛之違規行為。
  (二)按汽車在同向二車道以上之道路，除應依標誌或標線之指示
    行駛外，由同向二車道進入一車道，應讓直行車道之車輛先
    行，無直行車道者外車道之車輛應讓內車道之車輛先行。但
    在交通壅塞時，內、外側車道車輛應互為禮讓，逐車交互輪
    流行駛，並保持安全距離及間隔（道路交通安全規則第98條
    第1項第4款）。本件抗告人自濱江街匝道併建國北路匝道時
    ，縱因車道縮減且車輛擁塞，無法即時併入車道，亦應與內
    側車道車輛互為禮讓，交互輪流行駛，豈可逕行駛入路肩繼
    續行駛超過縮減車道達2、30公尺，其違規事實明確。
  (三)抗告人於警員在前方執勤時猶行駛路肩之原因，或係未注意
    警員在前執勤，或係誤認其可行駛路肩，其動機為何不得而
    知，然均無解其違規責任。
  (四)至抗告人質疑匝道之速限及員警執勤地點不當，與抗告人之
    違規事實均無涉，不能作有利於抗告人之認定。
  (五)綜上，原處分機關依道路交通管理處罰條例第33條第1項第9
    款、第63條第1項第1款之規定，裁處抗告人罰鍰 4,000元，
    並記違規點數 1點，核無違誤。原審駁回抗告人異議之聲明
    ，亦無不合。抗告人提起本件抗告，為無理由，應予駁回。
四、據上論結，應依道路交通案件處理辦法第26條，刑事訴訟法
    第412條，裁定如主文。
中    華    民    國    97    年    12    月    31    日
                  刑事第七庭  審判長法  官  陳晴教
                                    法  官  游紅桃
                                    法  官  楊智勝
以上正本證明與原本無異。
不得再抗告。
                                    書記官  張美華
中    華    民    國    97    年    12    月    31    日


司法院資訊處製作；財團法人民間司法改革基金會備份。
